臺灣臺北地方法院民事裁定
111年度訴字第4323號
原      告  中國信託商業銀行股份有限公司


法定代理人  利明献  


被      告  鄧偉忠  
上列當事人間請求給付簽帳卡消費款等事件，本院裁定如下：
    主  文
本件移送臺灣桃園地方法院。
    理  由
一、按當事人得以合意定第一審管轄法院；第二十四條之合意管
    轄，如當事人之一造為法人或商人，依其預定用於同類契約
    之條款而成立，按其情形顯失公平者，他造於為本案之言詞
    辯論前，得聲請移送於其管轄法院，民事訴訟法第24條第1
    項前段、第28條第2項分別定有明文。考其立法意旨，在於
    當事人之一造為法人或商人時，通常占有經濟上之強勢地位
    ，如因契約涉訟而須赴被告之住、居所地應訴，無論在組織
    及人員編制上，均尚難稱有重大不便。如法人或商人以預定
    用於同類契約之債務履行地或合意管轄條款，與非法人或商
    人之他造訂立契約時，他造就此類條款表面上雖有締約與否
    之自由，實際上幾無磋商或變更之餘地。則一旦因該契約涉
    訟，他造即必須遠赴法人或商人以定型化契約所預定之法院
    應訴，在考量應訴之不便，且多所勞費等程序上不利益之情
    況下，經濟上弱勢者往往被迫放棄應訴之機會，如此不僅顯
    示公平，並某程度侵害經濟上弱勢者在憲法上所保障之訴訟
    權，於是特別明文排除合意管轄規定之適用。是以，定型化
    契約當事人因此爭執涉訟時，如法人或商人據此向合意管轄
    法院起訴，在不影響當事人程序利益及浪費訴訟資源之情況
    下，非法人或商人之他造於為本案之言詞辯論前，得聲請移
    送於其管轄法院。因此，在無其他特別審判籍管轄法院之適
    用時，法院受理此種移轉管轄之聲請，自應依民事訴訟法第
    1條「以原就被」原則定管轄法院。
二、經查，本件原告固主張依兩造間簽立之信用卡約定條款第28
    條及個人信用貸款約定書第10條第2項約定（下合稱系爭契
    約），合意以本院為第一審管轄法院（分見本院卷第19頁、
    第137頁），向本院起訴請求被告清償消費款項及信用借款
    等，惟系爭契約約定條款為原告預定用於同類契約之條款，
    而原告為法人，被告住所在桃園市，此有本院依職權查詢戶
    政資料在卷可稽，且觀被告所提民事移轉管轄聲請狀上亦同
    載前開戶籍地址，參諸桃園市與本院所在地臺北市有相當距
    離，而原告為頗具規模之金融公司，在各地均有營業處所，
    應訴並無不便，堪認雙方間系爭契約約定條款關於合意定本
    院為第一審管轄法院之約定確有顯失公平之情形，揆諸首揭
    法條及說明，本件即應排除合意管轄法院規定之適用，兩造
    間既無其他特別審判籍管轄法院規定之適用，依民事訴訟法
    第1條第1項之規定，自應由被告住所地法院即臺灣桃園地方
    法院管轄，爰依被告之聲請，將本件移送於該管轄法院。
三、依民事訴訟法第28條第2項，裁定如主文。
中　　華　　民　　國　　111 　年　　9 　　月　　22　　日
                  民事第五庭    法　官　何佳蓉
以上正本係照原本作成。
如不服本裁定應於送達後10日內向本院提出抗告狀，並繳納抗告
費新臺幣1,000元。
中　　華　　民　　國　　111 　年　　9 　　月　　22　　日
                                書記官　陳立俐